臺灣高等法院民事裁定　　　　　　　　　　　　　　九十二年度再易字第一八七號
　　再審原告　乙○○
　　再審被告　甲○○○
右當事人間請求補償退股金事件，再審原告對於中華民國九十年五月二十三日本院九
十年度上易字第八○號及九十年十一月二十七日再易字第一○二號確定判決提起再審
，本院裁定如下：
    主  文
再審之訴駁回。
再審訴訟費用由再審原告負擔。
    理  由
一、本件再審意旨略以：
（一）兩造於民國八十二、三年間，與劉耀銘、鍾年旭共同經營聚香庭餐廳，在再審
      被告買下上揭二人之股權後，即將再審原告架空並侵占公款等違約行為，且將
      該餐廳當成其個人獨資事業，致再審原告無法工作，其不得已乃於八十三年一
      月二十二日委請連兆宗律師與再審被告談判，詎再審被告不具任何理由竟於邀
      請函上書寫解除再審原告總經理之職，拒絕發薪與再審原告。
（二）依合作協議書第三條約定：再審原告在該餐廳工作，於三個月有新台幣（以下
      同）三百萬元業績時，再審被告應以三個月為一期，提撥百分之五現金，分期
      補償其在先前工作地點（即富祥川菜餐廳）退股時之損失，按再審被告提出之
      帳單顯示其已超過上開業績，然再審被告竟仍未補償再審原告分文。
（三）八十二年九月二十一日股東會決議：若再審原告在聚香庭餐廳工作一年，個人
      業績平均每月未達一百萬元，應負責賠償損失並無條件放棄總經理之權利。再
      審被告竟在再審原告工作未滿一年，即將其逼離餐廳，依上開協議書約定再審
      被告應補償再審原告上揭退股時之損失，共計六十七萬元。
（四）再審被告將再審原告逼離上開餐廳後，因再審被告不懂餐廳之營運，又乏人際
      關係，終至虧損而停業。
（五）提出連兆宗律師事務所八十三年一月二十一日律師函、合作協議書、綜合帳單
      、股東大會紀錄，及再審被告寄發之台北興大郵局存證信函通知書（以上均影
      本）為證，依民事訴訟法第四百九十六條第一項第十三款、同法第四百九十七
      條規定之再審事由，請求廢棄本院九十年度上易字第八○號、再易字第一○二
      號確定判決，且再審被告應給付再審原告六十七萬元及自八十八年十二月九日
      起至清償日止，按年息百分之五計算之利息等語。
二、按再審之訴，法院認無再審理由，判決駁回後，不得以同一事由，對於原確定判
    決或駁回再審之訴之確定判決，更行提起再審之訴，民事訴訟法第四百九十八條
    之一定有明文，其立法意旨為：「再審之目的，原在匡正確定終局判決之不當，
    以保障當事人之權益。惟為避免當事人以同一事由對於原確定判決或駁回再審之
    訴之確定判決，一再提起再審之訴，致浪費司法資源，自應予限制」。又具有民
    事訴訟法第四百九十六條第一項第十三款、同法第四百九十七條規定之再審事由
    ，固得提起再審之訴。惟再審之訴，應於三十日之不變期間內提起；其期間自判
    決確定時起算，判決於送達前確定者，自送達時起算，再審之理由知悉在後者，
    自知悉時起算，同法第五百條第一項及第二項前段亦分別詳有明文。是提起再審
    之訴之原告，如主張其再審理由知悉在後者，應就其主張之事實負舉證之責（最
    高法院三十年抗字第四四三號參照）。茲就再審原告之再審意旨，分別論述如下
    ：
（一）查再審原告曾於九十年十一月七日以再審意旨所示之（二）、（三）理由認為
      本院九十年度上易字第八○號確定判決，有顯然違背民事訴訟法第四百九十六
      條第一項第一款及第四百九十七條規定為由，提起再審之訴，經本院於九十年
      十一月二十七日以九十年度再易字第一○二號判決認為再審原告提起之再審之
      訴為無理由，而駁回其再審之訴，此業經本院依職權調閱上開卷宗查核屬實。
      茲再審原告再以上揭理由，對本院九十年度上易字第八○號及再易字第一○二
      號確定判決提起再審之訴，再審原告就此部分顯係以同一事由更行提起再審之
      訴，依上揭有關民事訴訟法第四百九十八條之一及其立法意旨之說明，再審原
      告既經本院九十年度再易字第一○二號判決以無理由駁回，自不得以同一事由
      ，再對上開判決提起再審之訴，再審原告復更行提起，屬再審之訴程序上之違
      背，為不合法，應予駁回。
（二）至再審原告再審意旨之（一）、（四）部分，查本院九十年度上易字第八○號
      、再易字第一○二號判決，均係不得上訴第三審之判決，二者先後於九十年六
      月五日及九十年十二月十三日送達與再審原告，業經本院依職權調閱各該卷宗
      核對無訛，依前開說明，此二份判決依序應分別自九十年六月五日及同年十二
      月十三日起算三十日之不變期間，而再審原告遲至九十二年十二月十六日始對
      上開確定判決提起本件再審之訴，此有本院九十二年十二月十六日之收狀章為
      憑，顯均已逾三十日之不變期間，而再審原告復未就上揭部分舉證證明有再審
      理由知悉在後之情形，則揆諸前開說明，再審原告此部分提起之再審，亦不合
      法，應予駁回。
三、據上論結，本件再審之訴為不合法，爰裁定如主文。
中　　　華　　　民　　　國　　九十三　　年　　　一　　　月　　 十六 　　日
                                    民事第十六庭
                                          審判長法  官  許  正  順
                                                法  官  翁  昭  蓉
                                                法  官  陳  邦  豪
正本係照原本作成。
不得抗告。
中　　　華　　　民　　　國　　九十三　　年　　　一　　　月　　 十六 　　日
                                                書記官  張  淑  芬
